【裁判字號】    89,判,1380
【裁判日期】    890504
【裁判案由】    綜合所得稅
【裁判全文】
行  政  法  院  判  決                          八十九年度判字第一三八○號
    原      告  甲○○
    訴訟代理人  黃增國
    被      告  財政部臺灣省中區國稅局
右當事人間因綜合所得稅事件，原告不服行政院中華民國八十八年三月二十五日台八
十八訴字第一二一五四號再訴願決定，提起行政訴訟，本院判決如左︰
    主  文
原告之訴駁回。
    事  實
緣原告民國（以下同）八十年度綜合所得稅結算申報，原經被告核定有案。嗣法務部
調查局台北市調查處九（以下簡稱台北市調查處）查獲原告八十年間經銷杏康藥品股
份有限公司（以下簡稱杏康公司）產製之藥品至各醫院診所，從中抽取佣金計新台幣
（下同）一、六○四、三○九元，經移由被告於減除一般經紀人之費用標準百分之二
十後，核定其八十年度執行業務所得為一、二八三、五一二元，除併課其當年度綜合
所得稅外，並就所漏報之薪資、利息及執行業務所得等所得，依行為時所得稅法第一
百十條第一項規定，處以罰鍰六三、五○○元。原告對罰鍰部分及執行業務所得不服
，提起訴願、再訴願，遞遭決定駁回，遂提起行政訴訟，茲摘兩造訴辯意旨於次：
原告起訴意旨略謂︰一、依據稅捐稽徵法第二十一條規定「依法應由納稅義務人申報
繳納之稅捐，已在規定期間內申報，且無故意以詐欺或其他不正當方法逃漏稅捐者，
其核課期間為五年。」故意以詐欺或其他不正當方法逃漏稅捐者，須由稅捐機徵機關
負擔舉證責任，依據財政部台北市國稅局中華民國八十五年一月六日財北國法字第
八五○○○四九三號函「．．．核課期間應按五年計算，嗣後類似漏開統一發票之行
為，除有稅捐稽徵法第四十一條暨財政部八十二年元月十五日台財稅第八二一四七五
二一○號函發佈事項者外均請參照辦理。」雖為台北市國稅局函令，唯請依據行政機
關內部平衡原則，對相同案情之案件，皆一致處理。二、原告八十年度綜合所得稅係
於八十一年三月申報，係屬有申報案件，核課期間五年，截至八十六年三月已逾核課
期間，台灣省中區國稅局處分書係於八十六年十二月九日發出處分書及稅單，請依據
稅捐稽徵法第廿一條規定撤銷再訴願決定等語。
被告答辯意旨略謂︰執行業務所得：一、執行業務所得：(一)按「個人之綜合所得總額
，以其全年左列各類所得合併計算之：第二類：執行業務所得：凡執行業務者之業務
或演技收入，．．．」、「本法稱執行業務者，係指律師、．．．經紀人、．．．及
其他以技藝自力營生者。」為所得稅法第十四條第一項第二類及第十一條所明定。(二)
、原告於八十年至八十三年度間經銷杏康藥品股份有限公司以下簡稱杏康公司產製之
藥品至各醫院診所，並從中抽取佣金，案經法務部調查局台北市調查處查獲，初查遂
依通報之相關事證核定原告八十年度執行業務收入（佣金收入）一、六○四、三九○
元，減除一般經紀人之費用標準百分之二十後，核定執行業務所得一、二八三、五一
二元〔 1,604,390×(1-20﹪）〕。 原告不服，復查指稱僅以法務部調查局台北市調
查處扣杏康公司帳冊及談話筆錄核課，完全未核對其佣金之明細等資料，實屬欠妥云
云．．．。經查該處於八十四年五月廿四日搜索杏康公司，查獲該公司電腦日記帳等
公司內部帳冊憑證，帳冊內詳列杏康公司支付佣金給原告之日期、傳票編號、金額等
資料，又原告於八十六年五月廿一日在該處證稱：「其確有向杏康公司索取推銷藥品
佣金，且均未開立發票或申報個人所得」，另該處亦在佐以前述查獲之杏康公司電腦
日記帳影本，原告亦未表示疑義且願意接受補稅裁罰。次查，本局於八十七年三月六
、十六日以中區國稅法字第八七○○○九三一八、八七○○一四四二六號函請原告提
示相關證明資料，惟原告亦未提出，是本局復查決定乃予維持原核定執行業務所得一
、二八三、五一二元
，洵無違誤，訴願、再訴願決定並持與本局相同論見予以駁回。(三)、訴訟意旨略謂：
八十年度綜合所得稅於八十一年三月已辦理結算申報，核課期間應為五年，故本案查
獲時，已逾核課期間云云．．．。(四)、查原告八十年度雖已申報綜合所得稅，惟其故
意以不正當方法逃漏稅捐之事證明確，依行為時稅捐稽徵法第廿一條第一項第三款規
定，其核課期間為七年，本局於核課期間內依法補徵暨裁處罰鍰，並無不合，所訴本
案已逾核課期間乙節，殊無足採。
二、罰鍰：(一)、按「納稅義務人已依本法規定辦理結算申報，但對依本法規定應申報
課稅之所得額有漏報或短報情事者，處以所漏稅額兩倍以下罰鍰。」為所得稅法第一
一○條第一項所明定。(二)原告辦理八十年度綜合所得稅結算申報時，漏報執行業務、
薪資、利息等所得計一、二九八、九九三元，短漏報所得稅額一二八、○一三元，違
反所得稅法第七十一條第一項規定，經本局依首揭規定裁處罰鍰六三、五○○元。原
告復查時指稱本局裁處罰鍰係證據不足，應註銷綜合所得稅及罰鍰，惟如前述課稅之
事證包括杏康公司電腦日記帳等資料，且帳冊內詳列杏康公司支付佣金予原告之日期
、傳票號碼、金額等詳細資料，且本局亦曾兩度函請其提示相關證明資料，惟原告亦
未提出，是本局裁處罰鍰六三、五○○元並無不合，復查結果遂予維持原裁處，訴願
、再訴願決定並持與本局相同論見予以駁回。(三)、本案原告辦理八十年度綜合所得稅
結算申報時，漏報執行業務、薪資及利息所得計一、二九八、九九三元至為明確，且
其訴稱已逾核課期間乙節已如前述，本局核課並無違誤，是依前揭法令規定裁處罰鍰
六三、五○○元，並無不合，原告所訴，不足為採。
三、基上論結：原處分及所為復查、訴願、再訴願決定並無違誤，請駁回原告之訴等
語。
    理  由
按「本法稱執行業務者，係指律師、會計師、建築師、技師、藥師、助產士、著作人
、經紀人、代書人、工匠、表演人及其他以技藝自力營生者。」為行為時所得稅法第
十一條第一項所規定。執行業務所得，應併計個人綜合所得總額，課徵綜合所得稅。
執行業務者至少應設置日記帳一種，詳細記載其業務收支項目，帳簿使用前，並應送
主管稽徵機關登記驗印，業務支出應取得確實憑證，憑證及帳冊最少應保存五年，復
為同法第十三條及第十四條第一項第二類所明定。又納稅義務人已依規定辦理結算申
報，但對依規定應申報課稅之所得額有漏報或短報情事者，依同法第一百十條第一項
規定，處以所漏稅額兩倍以下之罰鍰。本件原告於八十年間銷杏康公司產製之藥品至
各醫院診所，並從中抽取佣金，經法務部調查局台北市調查處查獲，移由被告核定原
告八十年度執行業務收入（佣金收入）為一、六○四、三九○元，減除一般經紀人之
費用標準百分之二十後，核定該年執行業務所得一、二八三、五一二元，原告八十年
度綜合所得稅結算申報漏報執行業務、薪資、利息等所得計一、二九八、九九三元，
短漏報所得稅額一二八、○一三元，並裁處罰鍰六三、五○○元，與首揭規定尚無不
合。原告起訴意旨詳如事實欄所載，其要點略稱：八十年度綜合所得稅已於八十一年
三月辦理結算申報，核課期間應為五年，本案查獲時已逾核課期間，被告於八十六年
十二月九日發出處分書及稅單，於法不合，應免予補稅及罰鍰。然查：(一)法務部調查
局台北市調查處於八十四年五月二十四日搜索杏康公司，查獲公司電腦日記帳等公司
內部帳冊憑證，帳冊內詳列杏康公司支付佣金給原告之日期、傳票編號、金額等資料
，又原告於八十六年五月廿一日在該處證稱：「其確有向杏康公司索取推銷藥品佣金
，且均未開立發票或申報個人所得」，另該處亦佐以前述查獲之杏康公司電腦日記帳
影本，原告亦未表示疑義且願意接受補稅裁罰。(二)、被告於八十七年三月六、十六日
以中區國稅法字第八七○○○九三一八、八七○○一四四二六號函請原告提示相關證
明資料，惟原告亦未提出，是被告復查決定乃予維持原核定執行業務所得一、二八三
、五一二元，尚無不合。(三)、依行為時稅捐稽徵法第三十一條第一項第三款規定：「
未於規定期間內申報或故意以詐欺或其他不正當方法逃漏稅捐者，其核課期間為七年
。」本件原告於八十一年三月間申報八十年度綜合所得稅時，漏報佣金所得一、二八
三、五一二元，薪資所得二、八八○元，利息所得一二、六○一元，共計一、二九八
、九九三元，原告當時既未申報系爭所得，其就系爭所得部分未於規定期間內申報，
且故意以不正當方法逃漏稅捐甚明，核課期間應為七年而非五年，並非原告曾申報其
他所得，便逕認系爭所得不合「未於規定期間內申報」之條件，原告所稱本件已逾核
課期間不應補稅及裁處罰鍰之詞與事實不符，尚不足採。綜上所述，被告依首揭規定
裁處原告補徵稅款及裁處罰鍰，於法尚無不合，訴願決定及再審被告，遞予維持原處
分及復查決定，並無違誤，原告起訴意旨經查無理由，應予駁回。
據上論結，本件原告之訴為無理由，爰依行政訴訟法第二十六條後段，判決如主文。
中    華    民    國     八十九      年      五      月       四        日
                    行 政 法 院 第 二 庭
                                審 判 長 評  事      陳  石  獅
                                         評  事      彭  鳳  至
                                         評  事      黃  合  文
                                         評  事      林  茂  權
                                         評  事      王  立  杰
右  正  本  證  明  與  原  本  無  異
                                         法院書記官  蘇  金  全
中    華    民    國     八十九      年      五      月       八        日


司法院資訊處製作；財團法人民間司法改革基金會備份。
